---
title: "Avance 2 - Estadística para el Análisis Político II"
author: "Georgia Tito (20190632) y Meloddy Saldarriaga (20190185)"
date: "10/14/2021"
output: html_document
---

# Introducción del reporte final

Describe de manera clara y coherente el problema público y lo contextualiza. 

- Menciona la información previa que existe sobre el tema de interés y la revisión de literatura (políticas públicas previas, marco regulatorio, acción del Estado)
- Identifica factores que están asociados al problema de interés.
- Se presenta el objetivo general y objetivos específicos del reporte. Existe congruencia entre ambos.
- Se formulará la pregunta de investigación. 
- Se formulan posibles hipótesis de investigación.
- Redacta con fluidez y de manera organizada.


# 0. Preparación de la data

### Leyendo la base de datos **World Values Survey Association (2017-2020)**
```{r}
#setwd("~/OneDrive/2021/2021-2/Estadística para el Análisis Político 2")
library(rio)
data <-import("WVS.csv")
```

### Crear subset para el trabajo [Perú]
```{r}
data=subset(data,B_COUNTRY==604)
data1=subset(data,select=c(Q240, Q82_OAS, Q83, Q84, Q87, Q4, Q48, Q49, Q50, Q146, Q147, Q149, Q150, Q152, Q154, Q199, Q240, Q259, Q260, Q262,Q275R, Q288R))
```


### Configurar la variable independiente: Confianza en las organizaciones internacionales en el Perú
```{r}
library(car)
table(data1$Q87) # No se pregunto sobre Q87

# Q82
data1$Q82_OAS[data1$Q82_OAS == "-1"] <- NA
data1$Q82_OAS[data1$Q82_OAS == "-2"] <- NA

table(data1$Q82_OAS)
data1$OEA <- recode(data1$Q82_OAS, "1=4; 2=3; 3=2;4=1")
table(data1$OEA)

# Q83
data1$Q83[data1$Q83 == "-1"] <- NA
data1$Q83[data1$Q83 == "-2"] <- NA
data1$Q83[data1$Q83 == "-5"] <- NA

table(data1$Q83)
data1$ONU <- recode(data1$Q83, "1=4; 2=3; 3=2;4=1")
table(data1$ONU)

# Q84
data1$Q84[data1$Q84 == "-1"] <- NA
data1$Q84[data1$Q84 == "-2"] <- NA

table(data1$Q84)
data1$BM <- recode(data1$Q84, "1=4; 2=3; 3=2;4=1")
table(data1$BM)

# Indice: Confianza en las organizaciones internacionales
data1$confianza=data1$OEA+data1$ONU+data1$BM
summary(data1$confianza)
data1$Indicador=((data1$confianza-3)/9*100) 
summary(data1$Indicador)

data1$OI = cut(data1$Indicador, breaks = c(0, 32.89,100),
                                  include.lowest = T, ordered_result = T,
                                  labels = c("Baja Confianza", "Alta Confianza"))

table(data1$OI)
```


### Renombrar las variables independientes y configurarlas
```{r}


```


# 1. Análisis descriptivo

- Análisis descriptivo (medidas de tendencia central y de dispersión) de las variables a utilizar para responder a su pregunta de investigación.

- Se describe las posibles pruebas estadísticas a utilizar que responden a la pregunta de investigación formulada. El acceso a la base de datos es público
