---
title: "Avance 2 - Estadística para el Análisis Político II"
author: "Georgia Tito (20190632) y Meloddy Saldarriaga (20190185)"
date: "10/14/2021"
output: html_document
---

# Introducción del reporte final

Describe de manera clara y coherente el problema público y lo contextualiza. 

- Menciona la información previa que existe sobre el tema de interés y la revisión de literatura (políticas públicas previas, marco regulatorio, acción del Estado)
- Identifica factores que están asociados al problema de interés.
- Se presenta el objetivo general y objetivos específicos del reporte. Existe congruencia entre ambos.
- Se formulará la pregunta de investigación. 
- Se formulan posibles hipótesis de investigación.
- Redacta con fluidez y de manera organizada.


# 0. Preparación de la data

### Leyendo la base de datos **World Values Survey Association (2017-2020)**
```{r}
setwd("~/OneDrive/2021/2021-2/Estadística para el Análisis Político 2")
library(rio)
WVS <-import("WVS_Peru.xlsx")
```

### Crear subset para el trabajo [Perú]
```{r}
data=subset(WVS,select=c(`Q4: Important in life: Politics`, `Q48: How much freedom of choice and control`, `Q49: Satisfaction with your life`, `Q50: Satisfaction with financial situation of household`, `Q82_OAS: Confidence: The Organization of American States (OAE)`, `Q83: Confidence: The United Nations (UN)`, `Q84: Confidence: International Monetary Found (IMF)`, `Q146: Worries: A war involving my country`, `Q147: Worries: A terrorist attack`, `Q149: Freedom and Equality - Which more important`, `Q150: Freedom and security - Which more important`, `Q152: Aims of country: first choice`, `Q154: Aims of respondent: first choice`, `Q199: Interest in politics`, `Q240: Left-right political scale`, `Q250: Importance of democracy`, `Q260: Sex`, `Q262: Age`, `Q275R: Highest educational level: Respondent (recoded into 3 groups)`, `Q288R: Income level (Recoded)`))

#str(data$`Q4: Important in life: Politics`)
#str(data$`Q48: How much freedom of choice and control`)
#str(data$`Q49: Satisfaction with your life`)
#str(data$`Q50: Satisfaction with financial situation of household`)
#str(data$`Q82_OAS: Confidence: The Organization of American States (OAE)`)
#str(data$`Q83: Confidence: The United Nations (UN)`)
#str(data$`Q84: Confidence: International Monetary Found (IMF)`)
#str(data$`Q146: Worries: A war involving my country`)
#str(data$`Q147: Worries: A terrorist attack`)
#str(data$`Q149: Freedom and Equality - Which more important`)
#str(data$`Q150: Freedom and security - Which more important`)
#str(data$`Q152: Aims of country: first choice`)
#str(data$`Q154: Aims of respondent: first choice`)
#str(data$`Q199: Interest in politics`)
#str(data$`Q240: Left-right political scale`)
#str(data$`Q250: Importance of democracy`)
#str(data$`Q260: Sex`)
#str(data$`Q262: Age`)
#str(data$`Q275R: Highest educational level: Respondent (recoded into 3 groups)`)
#str(data$`Q288R: Income level (Recoded)`)
```


### Configurar la variable independiente: Confianza en las organizaciones internacionales en el Perú
```{r}
library(car)

# Q82
table(data$`Q82_OAS: Confidence: The Organization of American States (OAE)`)
data$`Q82_OAS: Confidence: The Organization of American States (OAE)`[data$`Q82_OAS: Confidence: The Organization of American States (OAE)` == "-1"] <- NA
data$`Q82_OAS: Confidence: The Organization of American States (OAE)`[data$`Q82_OAS: Confidence: The Organization of American States (OAE)` == "-2"] <- NA
data$OEA <- recode(data$`Q82_OAS: Confidence: The Organization of American States (OAE)`, "1=4; 2=3; 3=2;4=1")
table(data$OEA)

# Q83
table(data$`Q83: Confidence: The United Nations (UN)`)
data$`Q83: Confidence: The United Nations (UN)`[data$`Q83: Confidence: The United Nations (UN)` == "-1"] <- NA
data$`Q83: Confidence: The United Nations (UN)`[data$`Q83: Confidence: The United Nations (UN)` == "-2"] <- NA
data$`Q83: Confidence: The United Nations (UN)`[data$`Q83: Confidence: The United Nations (UN)` == "-5"] <- NA

data$ONU <- recode(data$`Q83: Confidence: The United Nations (UN)`, "1=4; 2=3; 3=2;4=1")
table(data$ONU)

# Q84
table(data$`Q84: Confidence: International Monetary Found (IMF)`)
data$`Q84: Confidence: International Monetary Found (IMF)`[data$`Q84: Confidence: International Monetary Found (IMF)` == "-1"] <- NA
data$`Q84: Confidence: International Monetary Found (IMF)`[data$`Q84: Confidence: International Monetary Found (IMF)` == "-2"] <- NA

data$FMI <- recode(data$`Q84: Confidence: International Monetary Found (IMF)`, "1=4; 2=3; 3=2;4=1")
table(data$FMI)

# Indice: Confianza en las organizaciones internacionales
data$confianza=data$OEA+data$ONU+data$FMI
summary(data$confianza)
data$Indicador=((data$confianza-3)/9*100) 
summary(data$Indicador)

data$OI = cut(data$Indicador, breaks = c(0, 32.89,100),
                                  include.lowest = T, ordered_result = T,
                                  labels = c("Baja Confianza", "Alta Confianza"))

table(data$OI)
```


### Renombrar las variables independientes y configurarlas

**- Sexo:**
```{r}
library(car)
str(data$`Q260: Sex`)
data$`Q260: Sex`=as.factor(data$`Q260: Sex`)
levels(data$`Q260: Sex`)=c("Hombre","Mujer")
data$sexo <- (data$`Q260: Sex`)
table(data$sexo)
```

**- Edad**
```{r}
str(data$`Q262: Age`)
data$Edad <- (data$`Q262: Age`)
summary(data$Edad)
```

**- Ingreso socioeconómico**
```{r}
table(data$`Q288R: Income level (Recoded)`)
data$`Q288R: Income level (Recoded)`[data$`Q288R: Income level (Recoded)` == "-1"] <- NA
data$`Q288R: Income level (Recoded)`[data$`Q288R: Income level (Recoded)` == "-2"] <- NA
data$`Q288R: Income level (Recoded)`=as.ordered(data$`Q288R: Income level (Recoded)`)
levels(data$`Q288R: Income level (Recoded)`) = c("Bajo", "Medio", "Alto")

data$Ingresos <- (data$`Q288R: Income level (Recoded)`)
table(data$Ingresos)
```

**Ideología:**
```{r}
table(data$`Q240: Left-right political scale`)
data$`Q240: Left-right political scale`[data$`Q240: Left-right political scale` == "-1"] <- NA
data$`Q240: Left-right political scale`[data$`Q240: Left-right political scale` == "-2"] <- NA

data$Ideologia <- recode(data$`Q240: Left-right political scale`, "1:4=1; 5:6=2;7:10=3")
data$Ideologia=as.factor(data$Ideologia)
levels(data$Ideologia)=c("Izquierda","Centro","Derecha")
table(data$Ideologia)
```

**- Interés en la política:**
```{r}
table(data$`Q199: Interest in politics`)
data$`Q199: Interest in politics`[data$`Q199: Interest in politics` == "-1"] <- NA
data$interes_pol <- recode(data$`Q199: Interest in politics`, "1=4; 2=3; 3=2;4=1")
data$interes_pol=as.factor(data$interes_pol)
levels(data$interes_pol)=c("Nada", "Poco", "Algo", "Mucho")
table(data$interes_pol)
```

**- Preocupación por una guerra**
```{r}
str(data$`Q146: Worries: A war involving my country`)
table(data$`Q146: Worries: A war involving my country`)
data$`Q146: Worries: A war involving my country`[data$`Q146: Worries: A war involving my country` == "-1"] <- NA
data$`Q146: Worries: A war involving my country`[data$`Q146: Worries: A war involving my country` == "-2"] <- NA
data$preo_guerra <- recode(data$`Q146: Worries: A war involving my country`, "1=4; 2=3; 3=2;4=1")
data$preo_guerra=as.factor(data$preo_guerra)
levels(data$preo_guerra)=c("Nada", "Poco", "Bastante", "Mucho")
table(data$preo_guerra)
```
chau

# 1. Análisis descriptivo

- Análisis descriptivo (medidas de tendencia central y de dispersión) de las variables a utilizar para responder a su pregunta de investigación.


**- Variable sexo**
```{r}
library(psych) 
library(ggplot2)
describeBy(data$Indicador,group=data$sexo)
plot(data$Indicador~data$sexo)
ggplot(data = data, aes(x = sexo, y = Indicador)) +
       stat_boxplot(geom = "errorbar", 
                    width = 0.2) +
       geom_boxplot(fill = "darkmagenta", colour = "#1F3552", 
                    alpha = 0.9, outlier.colour = "darkorchid4") +
       scale_y_continuous(name = "Confianza en las instituciones") +  
       scale_x_discrete(name = "Sexo") +        
       ggtitle("Confianza en las OI según Sexo") +      
       theme(axis.line = element_line(colour = "black", 
                                      size = 0.25))
```

Como se puede observar, del total de los encuestados 610 fueron hombres 549 mujeres:
- En promedio, los hombres confían en las organizaciones internacionales en 31,71, mientras que las mujeres 34.2. 


**- Variable edad**
```{r}
hist(data$Edad)
```


**- Variable ideología**

```{r}
tabla_ideologia=table(data$Ideologia)
tabla_ideologia1=prop.table(tabla_ideologia)*100
round(tabla_ideologia1, digits = 2)

barplot(tabla_ideologia1, main = "Gráfico de Barras",
xlab = "Ideología política",
ylab = "Porcentaje", col = "lightgreen", border = "darkgreen")

plot(data$Indicador~data$Ideologia)
```






- Se describe las posibles pruebas estadísticas a utilizar que responden a la pregunta de investigación formulada. El acceso a la base de datos es público
