---
title: "Avance 2 - Estadística para el Análisis Político II"
author: "Georgia Tito (20190632) y Meloddy Saldarriaga (20190185)"
date: "10/14/2021"
output: html_document
---

# Introducción del reporte final

Describe de manera clara y coherente el problema público y lo contextualiza. 

- Menciona la información previa que existe sobre el tema de interés y la revisión de literatura (políticas públicas previas, marco regulatorio, acción del Estado)
- Identifica factores que están asociados al problema de interés.
- Se presenta el objetivo general y objetivos específicos del reporte. Existe congruencia entre ambos.
- Se formulará la pregunta de investigación. 
- Se formulan posibles hipótesis de investigación.
- Redacta con fluidez y de manera organizada.


# 0. Preparación de la data

### Leyendo la base de datos **World Values Survey Association (2017-2020)**
```{r}
setwd("~/OneDrive/2021/2021-2/Estadística para el Análisis Político 2")
library(rio)
WVS <-import("WVS_Peru.xlsx")
```

### Crear subset para el trabajo [Perú]
```{r}
data=subset(WVS,select=c(`Q4: Important in life: Politics`, `Q48: How much freedom of choice and control`, `Q49: Satisfaction with your life`, `Q50: Satisfaction with financial situation of household`, `Q82_OAS: Confidence: The Organization of American States (OAE)`, `Q83: Confidence: The United Nations (UN)`, `Q84: Confidence: International Monetary Found (IMF)`, `Q146: Worries: A war involving my country`, `Q147: Worries: A terrorist attack`, `Q149: Freedom and Equality - Which more important`, `Q150: Freedom and security - Which more important`, `Q152: Aims of country: first choice`, `Q154: Aims of respondent: first choice`, `Q199: Interest in politics`, `Q240: Left-right political scale`, `Q250: Importance of democracy`, `Q259: Feel close to the world`, `Q260: Sex`, `Q262: Age`, `Q275R: Highest educational level: Respondent (recoded into 3 groups)`, `Q288R: Income level (Recoded)`))
```


### Configuración de las variable independiente: Confianza en la OEA, ONU y FMI

```{r}
library(car)
# Q82: OEA
table(data$`Q82_OAS: Confidence: The Organization of American States (OAE)`)
data$`Q82_OAS: Confidence: The Organization of American States (OAE)`[data$`Q82_OAS: Confidence: The Organization of American States (OAE)` == "-1"] <- NA
data$`Q82_OAS: Confidence: The Organization of American States (OAE)`[data$`Q82_OAS: Confidence: The Organization of American States (OAE)` == "-2"] <- NA
data$OEA <- recode(data$`Q82_OAS: Confidence: The Organization of American States (OAE)`, "1=4; 2=3; 3=2;4=1")
table(data$OEA)

# Q83: Naciones Unidas
table(data$`Q83: Confidence: The United Nations (UN)`)
data$`Q83: Confidence: The United Nations (UN)`[data$`Q83: Confidence: The United Nations (UN)` == "-1"] <- NA
data$`Q83: Confidence: The United Nations (UN)`[data$`Q83: Confidence: The United Nations (UN)` == "-2"] <- NA
data$`Q83: Confidence: The United Nations (UN)`[data$`Q83: Confidence: The United Nations (UN)` == "-5"] <- NA

data$ONU <- recode(data$`Q83: Confidence: The United Nations (UN)`, "1=4; 2=3; 3=2;4=1")
table(data$ONU)

# Q84: Fondo Monetario Internacional
table(data$`Q84: Confidence: International Monetary Found (IMF)`)
data$`Q84: Confidence: International Monetary Found (IMF)`[data$`Q84: Confidence: International Monetary Found (IMF)` == "-1"] <- NA
data$`Q84: Confidence: International Monetary Found (IMF)`[data$`Q84: Confidence: International Monetary Found (IMF)` == "-2"] <- NA

data$FMI <- recode(data$`Q84: Confidence: International Monetary Found (IMF)`, "1=4; 2=3; 3=2;4=1")
table(data$FMI)

```


### Renombrar las variables independientes y configurarlas

**- Sexo:**
```{r}
library(car)
str(data$`Q260: Sex`)
data$`Q260: Sex`=as.factor(data$`Q260: Sex`)
levels(data$`Q260: Sex`)=c("Hombre","Mujer")
data$sexo <- (data$`Q260: Sex`)
table(data$sexo)
```

**- Edad**
```{r}
str(data$`Q262: Age`)
data$Edad <- (data$`Q262: Age`)
summary(data$Edad)
```

**- Ingreso socioeconómico**
```{r}
table(data$`Q288R: Income level (Recoded)`)
data$`Q288R: Income level (Recoded)`[data$`Q288R: Income level (Recoded)` == "-1"] <- NA
data$`Q288R: Income level (Recoded)`[data$`Q288R: Income level (Recoded)` == "-2"] <- NA
data$`Q288R: Income level (Recoded)`=as.ordered(data$`Q288R: Income level (Recoded)`)
levels(data$`Q288R: Income level (Recoded)`) = c("Bajo", "Medio", "Alto")

data$Ingresos <- (data$`Q288R: Income level (Recoded)`)
table(data$Ingresos)
```

**- Nivel de educación**
```{r}
table(data$`Q275R: Highest educational level: Respondent`)
str(data$`Q275R: Highest educational level: Respondent`)
data$`Q275R: Highest educational level: Respondent`[data$`Q275R: Highest educational level: Respondent` == "-2"] <- NA
data$`Q275R: Highest educational level: Respondent`[data$`Q275R: Highest educational level: Respondent`== "-1"] <- NA

data$`Q275R: Highest educational level: Respondent`=as.ordered(data$`Q275R: Highest educational level: Respondent`)
levels(data$`Q275R: Highest educational level: Respondent`)
levels(data$`Q275R: Highest educational level: Respondent`)<-c("primary","secundary","post-secundary","tertiary")
summary(data$`Q275R: Highest educational level: Respondent`)
```

**- Ideología:**
```{r}
table(data$`Q240: Left-right political scale`)
data$`Q240: Left-right political scale`[data$`Q240: Left-right political scale` == "-1"] <- NA
data$`Q240: Left-right political scale`[data$`Q240: Left-right political scale` == "-2"] <- NA

data$Ideologia <- recode(data$`Q240: Left-right political scale`, "1:4=1; 5:6=2;7:10=3")
data$Ideologia=as.factor(data$Ideologia)
levels(data$Ideologia)=c("Izquierda","Centro","Derecha")
table(data$Ideologia)
```

**- Interés en la política:**
```{r}
table(data$`Q199: Interest in politics`)
data$`Q199: Interest in politics`[data$`Q199: Interest in politics` == "-1"] <- NA
data$interes_pol <- recode(data$`Q199: Interest in politics`, "1=4; 2=3; 3=2;4=1")
data$interes_pol=as.factor(data$interes_pol)
levels(data$interes_pol)=c("Nada", "Poco", "Algo", "Mucho")
table(data$interes_pol)
```

**- Preocupación por una guerra**
```{r}
str(data$`Q146: Worries: A war involving my country`)
table(data$`Q146: Worries: A war involving my country`)
data$`Q146: Worries: A war involving my country`[data$`Q146: Worries: A war involving my country` == "-1"] <- NA
data$`Q146: Worries: A war involving my country`[data$`Q146: Worries: A war involving my country` == "-2"] <- NA
data$preo_guerra <- recode(data$`Q146: Worries: A war involving my country`, "1=4; 2=3; 3=2;4=1")
data$preo_guerra=as.factor(data$preo_guerra)
levels(data$preo_guerra)=c("Nada", "Poco", "Bastante", "Mucho")
table(data$preo_guerra)
```

**- Libertad de elección y control**
```{r}
str(data$`Q48: How much freedom of choice and control`)
data$`Q48: How much freedom of choice and control`[data$`Q48: How much freedom of choice and control` == "-2"] <- NA
data$`Q48: How much freedom of choice and control`[data$`Q48: How much freedom of choice and control` == "-1"] <- NA
data$`Q48: How much freedom of choice and control`=as.ordered(data$`Q48: How much freedom of choice and control`)
levels(data$`Q48: How much freedom of choice and control`)
summary(data$`Q48: How much freedom of choice and control`)
```

**- Libertad o igualdad**
```{r}
str(data$`Q149: Freedom and Equality`)
data$`Q149: Freedom and Equality`[data$`Q149: Freedom and Equality` == "-1"] <- NA
data$`Q149: Freedom and Equality`[data$`Q149: Freedom and Equality` == "-2"] <- NA
data$`Q149: Freedom and Equality`[data$`Q149: Freedom and Equality` == "-4"] <- NA
data$`Q149: Freedom and Equality`[data$`Q149: Freedom and Equality` == "-5"] <- NA
data$`Q149: Freedom and Equality`=as.factor(data$`Q149: Freedom and Equality`)
levels(data$`Q149: Freedom and Equality`)
levels(data$`Q149: Freedom and Equality`)<-c("freedom","equality")
summary(data$`Q149: Freedom and Equality`)
```

**- Libertad o seguridad**
```{r}
str(data$`Q150: Freedom and security - Which more important`)
data$`Q150: Freedom and security - Which more important` [data$`Q150: Freedom and security - Which more important` == "-1"] <- NA
data$`Q150: Freedom and security - Which more important`[data$`Q150: Freedom and security - Which more important` == "-2"] <- NA
data$`Q150: Freedom and security - Which more important`[data$`Q150: Freedom and security - Which more important` == "-4"] <- NA
data$data$`Q150: Freedom and security - Which more important`[data$`Q150: Freedom and security - Which more important` == "-5"] <- NA
data$`Q150: Freedom and security - Which more important`=as.factor(data$`Q150: Freedom and security - Which more important`)
levels(data$`Q150: Freedom and security - Which more important`)
levels(data$`Q150: Freedom and security - Which more important`)<-c("freedom","security")
summary(data$`Q150: Freedom and security - Which more important`)
```

**- Objetivos del país**
```{r}
str(data$`Q152: Aims of country: first choice`)
data$`Q152: Aims of country: first choice`  [data$`Q152: Aims of country: first choice` == "-1"] <- NA
data$`Q152: Aims of country: first choice` [data$`Q152: Aims of country: first choice` == "-2"] <- NA
data$`Q152: Aims of country: first choice`[data$`Q152: Aims of country: first choice` == "-4"] <- NA
data$`Q152: Aims of country: first choice`[data$`Q152: Aims of country: first choice` == "-5"] <- NA
data$`Q152: Aims of country: first choice`=as.factor(data$`Q152: Aims of country: first choice`)

levels(data$`Q152: Aims of country: first choice`)
levels(data$`Q152: Aims of country: first choice`)<-c("A high level of economic growth","Strong defence forces","People have more say about how things are done","Trying to make our cities and countryside more beautiful")
summary(data$`Q152: Aims of country: first choice`)
```

**- Objetivos del encuestado**

```{r}
str(data$`Q154: Aims of respondent: first choice`)

data$`Q154: Aims of respondent: first choice`[data$`Q154: Aims of respondent: first choice`== "-1"] <- NA
data$`Q154: Aims of respondent: first choice`[data$`Q154: Aims of respondent: first choice` == "-2"] <- NA
data$`Q154: Aims of respondent: first choice`[data$`Q154: Aims of respondent: first choice`== "-4"] <- NA
data$`Q154: Aims of respondent: first choice`[data$`Q154: Aims of respondent: first choice`== "-5"] <- NA
data$`Q154: Aims of respondent: first choice`=as.factor(data$`Q154: Aims of respondent: first choice`)
levels(data$`Q154: Aims of respondent: first choice`)
levels(data$`Q154: Aims of respondent: first choice`)<-c("Maintaining order in the nation","Giving people more say in important government decisions ","Fighting rising prices","Protecting freedom of speech")
summary(data$`Q154: Aims of respondent: first choice`)
```

**- Importancia de la democracia**
```{r}
table(data$`Q250: Importance of democracy`)
str(data$`Q250: Importance of democracy`)
data$`Q250: Importance of democracy`[data$`Q250: Importance of democracy` == "-2"] <- NA
data$`Q250: Importance of democracy`[data$`Q250: Importance of democracy` == "-1"] <- NA
data$`Q250: Importance of democracy`=as.ordered(data$`Q250: Importance of democracy`)
levels(data$`Q250: Importance of democracy`)
summary(data$`Q250: Importance of democracy`)
```

**- Proximidad al mundo**
```{r}
table(data$`Q259: Feel close to the world`)
str(data$`Q259: Feel close to the world`)
data$`Q259: Feel close to the world`[data$`Q259: Feel close to the world` == "-2"] <- NA
data$`Q259: Feel close to the world`[data$`Q259: Feel close to the world` == "-1"] <- NA
data$`Q259: Feel close to the world`[data$`Q259: Feel close to the world` == "-4"] <- NA
data$`Q259: Feel close to the world`[data$`Q259: Feel close to the world` == "-5"] <- NA
data$`Q259: Feel close to the world`=as.ordered(data$`Q259: Feel close to the world`)
levels(data$`Q259: Feel close to the world`)
levels(data$`Q259: Feel close to the world`)<-c("very close","close","not very close","not close at all")
summary(data$`Q259: Feel close to the world`)
```



# 1. Análisis descriptivo

a. Variables dependientes 

- ONU 
 ```{r}
Mode(data$ONU,na.rm = T)
Median(data$ONU,na.rm = T)
hist(data$ONU)
```
Se observa que 2 es el grado mayor votado e confianza a la ONU. Asimismo el 50% de personas eligió una confianza mayor o igual a 2, mientras que el otro 50% tiene una confianza menor o igual a 2. 

- FMI 
 ```{r}
Mode(data$FMI,na.rm = T)
Median(data$FMI,na.rm = T)
hist(data$FMI)
 ```
Se observa que 1 es el grado mayor votado e confianza aL FMI. Asimismo el 50% de personas eligió una confianza mayor o igual a 1, mientras que el otro 50% tiene una confianza menor o igual a 1. Es decir, la confianza al FMI es casi nula 


b. Variables independientes 
**- Variable sexo**
```{r}
library(DescTools)
library(ggplot2)
table(data$sexo)
Mode(data$sexo, na.rm = T)

t0=as.data.frame(table(data$sexo))
#install.packages("lessR")
library(lessR)
PieChart(Var1, hole = 0, values = "%", data = t0, 
         fill = c("darkkhaki", "pink"), main = "Gráfico pie de sexo")
```

- Como se puede observar, del total de los encuestados 702 fueron hombres (el valor más frecuente) y 698 mujeres. Por lo tanto, en el gráfico de pie  se observa que apróximadamente la mitad fueron hombres, y la otra mitad mujeres. 
 

**- Variable edad**
```{r}
summary(data$Edad)
Mode(data$Edad, na.rm = T)
```
- El rango de edad de las personas encuestadas va desde los 18 años hasta los 86. En promedio, las personas encuestadas tenían 40 años. Sin embargo, la mitad de los encuestados tenía a lo más 38 años. Asimismo, la mayoría de los encuestados tenía 18 años (49 personas).

```{r}
hist(data$Edad, main = "Histograma de la variable Edad", xlab = "Edad", ylab = "Frecuencia", col = "lightblue")
```

- La distribución de la edad de los encuestados presenta asimetría positiva. En este sentido, la edad de los encuestados se encuentra en los valores inferiores, es decir, en su mayoría son adultos entre 20-40 años.

**- Ingreso socioeconómico**
```{r}
Mode(data$Ingresos, na.rm = T)
table(data$Ingresos)
tabla_ingresos=table(data$Ingresos)
tabla_ingresos1=prop.table(tabla_ingresos)*100
round(tabla_ingresos1, digits = 2)

barplot(tabla_ingresos1, main = "Gráfico de Barras de ingresos",
xlab = "Nivel de ingresos",
ylab = "Porcentaje", col = "aquamarine3", border = "darkgreen")
```

- Del total de persona, la mayoría (68.47%) considera tener un ingreso medio, mientras que quienes consideran tener un bajo nivel representa el 23%, y alto nivel solo 8%. 


**- Variable ideología**

```{r}
summary(data$Ideologia)

tabla_ideologia=table(data$Ideologia)
tabla_ideologia1=prop.table(tabla_ideologia)*100
round(tabla_ideologia1, digits = 2)

barplot(tabla_ideologia1, main = "Gráfico de Barras",
xlab = "Ideología política",
ylab = "Porcentaje", col = "lightgreen", border = "darkgreen")

```

- Como se observa, del total de personas, la mayoría (50.17% o 592 personas) se consideran de centro, después el 35% se considera de derecha, y el 14% de izquierda.

**- Interés en la política:**
```{r}
Mode(data$interes_pol, na.rm = T)
summary(data$interes_pol)
tabla_interes=table(data$interes_pol)
tabla_interes1=prop.table(tabla_interes)*100
round(tabla_interes1, digits = 2)

barplot(tabla_interes1, main = "Gráfico de barras de interés en la política",
xlab = "Interés en la política",
ylab = "Porcentaje", col = "darkgoldenrod3", border = "darkgoldenrod")
```

- La mayoría de personas encuestadas (38.8%) tiene un poco interés en la política. Le sigue quienes tienen nada de interés (38.4%), algo (15.7%) y mucho (7.1%).

**- Preocupación por una guerra**
```{r}
Mode(data$preo_guerra, na.rm = T)
tabla_preo=table(data$preo_guerra)
tabla_preo1=prop.table(tabla_preo)*100
round(tabla_preo1, digits = 2)

t3=as.data.frame(table(data$preo_guerra))

ggplot(t3,aes(x="Grado de preocupación por una guerra",y=Freq, fill=Var1))+
  geom_bar(stat = "identity",color="black")+
  geom_text(aes(label=Freq),
            position=position_stack(vjust=0.5))+coord_polar(theta="y")+ggtitle("Gráfico de preocupación por una guerra")+xlab("") + ylab(" ")

```
- La mayoría de las personas (57.09%) tienen mucha preocupación porque el Perú se involucre en una guerra.  

**- Libertad de elección y control**
```{r}
library(DescTools)
Mode(data$`Q48: How much freedom of choice and control`,na.rm = T)
Median(data$`Q48: How much freedom of choice and control`,na.rm = T)
```

- La mayor cantidad de personas se sienten con mucha libertad de elección y control. Asimismo, la mitad de los encuestados asignaron a su libertad de elección y control un puntaje menor o igual a 8 y la otra mitad le asignaron un valor mayor o igual a 8.

```{r}
boxplot(data$`Q48: How much freedom of choice and control`)
```

- Se observa que solo existe un caso atípico y que más del 75% de encuestados considera que tiene capacidad de elección y libertad. De esta forma, son pocas las personas que marcaron un nivel bajo


**- Libertad o igualdad**

```{r}
Mode(data$`Q149: Freedom and Equality`,na.rm = T)
```

- La mayor cantidad de personas prefieren la igualdad que la libertad.

```{r}
library(ggplot2)
t1=as.data.frame(table(data$`Q149: Freedom and Equality`))

ggplot(t1,aes(x="identity",y=Freq, fill=Var1))+
  geom_bar(stat = "identity",color="black")+
  geom_text(aes(label=Freq),
            position=position_stack(vjust=0.5))+coord_polar(theta="y")+ggtitle("Gráfico pie de la variable libertad o igualdad")+xlab("") + ylab(" ")

barplot(table(data$`Q149: Freedom and Equality`),col="purple",
        xlab=NULL,
        ylab="Conteo de encuestados",
        main="Libertad o igualdad")
```

- Se observa que la mayoría de personas prefiere la igualdad; sin embargo, la diferencia no es mucha. 

**- Libertad o seguridad**

```{r}
Mode(data$`Q150: Freedom and security - Which more important`,na.rm = T)
```

- Las mayor cantidad de personas prefieren la seguridad que la libertad 

```{r}
t2=as.data.frame(table(data$`Q150: Freedom and security - Which more important`))

ggplot(t2,aes(x="identity",y=Freq, fill=Var1))+
  geom_bar(stat = "identity",color="black")+
  geom_text(aes(label=Freq),
            position=position_stack(vjust=0.5))+coord_polar(theta="y")+ggtitle("GRÁFICO PIE DE LA VARIABLE libertad o seguridad")+xlab("") + ylab(" ")
barplot(table(data$`Q150: Freedom and security - Which more important`),col="pink",
        xlab=NULL,
        ylab="Conteo de encuestados",
        main="libertad o seguridad")
```
 
- Se observa que la mayoría de personas prefiere la seguridad. Además, a diferencia del gráfico de la variable Q149, la diferencia entre las personas que prefieren seguridad antes que libertad es notoria. 
 
**- Objetivos del país**

```{r}
Mode(data$`Q152: Aims of country: first choice`,na.rm = T)
```

- Las mayor cantidad de personas consideran que los objetivos del país deben de enfocarse en un alto nivel de crecmiento económico

```{r}
t3=as.data.frame(table(data$`Q152: Aims of country: first choice`))

ggplot(t3,aes(x="identity",y=Freq, fill=Var1))+
  geom_bar(stat = "identity",color="black")+
  geom_text(aes(label=Freq),
            position=position_stack(vjust=0.5))+coord_polar(theta="y")+ggtitle("GRÁFICO PIE DE LA VARIABLE Q152")+xlab("") + ylab(" ")

```

- Se observa que la mayoría de personas prefiere que el pís se enfoque en un alto crecimiento económico antes de hacer nuestras ciudades un poco más bellas 


**- Objetivos del encuestado**

```{r}
Mode(data$`Q154: Aims of respondent: first choice`,na.rm = T)
```

- Las mayor cantidad de personas consideran que sus objetivos deben de enfocarse en mantener orden en la nación.

```{r}
t4=as.data.frame(table(data$`Q154: Aims of respondent: first choice`))

ggplot(t4,aes(x="identity",y=Freq, fill=Var1))+
  geom_bar(stat = "identity",color="black")+
  geom_text(aes(label=Freq),
            position=position_stack(vjust=0.5))+coord_polar(theta="y")+ggtitle("GRÁFICO PIE DE LA VARIABLE Q154")+xlab("") + ylab(" ")
```

- Se observa que la mayoría de personas prefiere enfocarse en mantener orden en la nación.  

**- Importancia de la democracia**

```{r}
Mode(data$`Q250: Importance of democracy`,na.rm = T)
Median(data$`Q250: Importance of democracy`,na.rm = T)
```

- Las mayor cantidad de personas le da una gran importancia a la democracia. Asimismo, la mitad de los encuestados asignaron a la importancia de la democracia un puntaje menor o igual a 9 y la otra mitad le asignaron un valor mayor o igual a 9.


```{r}
boxplot(data$`Q250: Importance of democracy`)
```

- Se observa que no existen muchos casos atípicos y que más del 75% de encuestados considera que la importancia a la democracia es relevante.

**- Proximidad al mundo**

```{r}
Mode(data$`Q259: Feel close to the world`,na.rm = T)
t5=as.data.frame(table(data$`Q259: Feel close to the world`))

ggplot(t5,aes(x="identity",y=Freq, fill=Var1))+
  geom_bar(stat = "identity",color="black")+
  geom_text(aes(label=Freq),
            position=position_stack(vjust=0.5))+coord_polar(theta="y")+ggtitle("GRÁFICO PIE DE LA VARIABLE")+xlab("") + ylab(" ")
```

- Se observa que la mayor cantidad de personas consideran que se encuentran cercanas al mundo.

**- Nivel de educación**

```{r}
Mode(data$`Q275R: Highest educational level: Respondent`,na.rm = T)
```

- Se observa que la mayor cantidad de participantes alcanzó el nivel educativo secundario.

```{r}
t6=as.data.frame(table(data$`Q275R: Highest educational level: Respondent`))

ggplot(t6,aes(x="identity",y=Freq, fill=Var1))+
  geom_bar(stat = "identity",color="black")+
  geom_text(aes(label=Freq),
            position=position_stack(vjust=0.5))+coord_polar(theta="y")+ggtitle("GRÁFICO PIE DE LA VARIABLE")+xlab("") + ylab(" ")
```

- Se observa que la mayor cantidad de personas alcanzó el nivel secundario.


**- Variable confianza en la Organización de Estados Americanos (OEA)**

```{r}
table(data$OEA)
summary(data$OEA)
```














