---
title: "Avance 2 - Estadística para el Análisis Político II"
author: "Georgia Tito (20190632) y Meloddy Saldarriaga (20190185)"
date: "10/14/2021"
output: html_document
---

# Introducción del reporte final

Describe de manera clara y coherente el problema público y lo contextualiza. 

- Menciona la información previa que existe sobre el tema de interés y la revisión de literatura (políticas públicas previas, marco regulatorio, acción del Estado)
- Identifica factores que están asociados al problema de interés.
- Se presenta el objetivo general y objetivos específicos del reporte. Existe congruencia entre ambos.
- Se formulará la pregunta de investigación. 
- Se formulan posibles hipótesis de investigación.
- Redacta con fluidez y de manera organizada.


# 0. Preparación de la data

### Leyendo la base de datos **World Values Survey Association (2017-2020)**
```{r}
setwd("~/OneDrive/2021/2021-2/Estadística para el Análisis Político 2")
library(rio)
WVS <-import("WVS_Peru.xlsx")
```

### Crear subset para el trabajo [Perú]
```{r}
data=subset(WVS,select=c(`Q4: Important in life: Politics`, `Q48: How much freedom of choice and control`, `Q49: Satisfaction with your life`, `Q50: Satisfaction with financial situation of household`, `Q82_OAS: Confidence: The Organization of American States (OAE)`, `Q83: Confidence: The United Nations (UN)`, `Q84: Confidence: International Monetary Found (IMF)`, `Q146: Worries: A war involving my country`, `Q147: Worries: A terrorist attack`, `Q149: Freedom and Equality - Which more important`, `Q150: Freedom and security - Which more important`, `Q152: Aims of country: first choice`, `Q154: Aims of respondent: first choice`, `Q199: Interest in politics`, `Q240: Left-right political scale`, `Q250: Importance of democracy`, `Q260: Sex`, `Q262: Age`, `Q275R: Highest educational level: Respondent (recoded into 3 groups)`, `Q288R: Income level (Recoded)`))

#str(data$`Q4: Important in life: Politics`)
#str(data$`Q48: How much freedom of choice and control`)
#str(data$`Q49: Satisfaction with your life`)
#str(data$`Q50: Satisfaction with financial situation of household`)
#str(data$`Q82_OAS: Confidence: The Organization of American States (OAE)`)
#str(data$`Q83: Confidence: The United Nations (UN)`)
#str(data$`Q84: Confidence: International Monetary Found (IMF)`)
#str(data$`Q146: Worries: A war involving my country`)
#str(data$`Q147: Worries: A terrorist attack`)
#str(data$`Q149: Freedom and Equality - Which more important`)
#str(data$`Q150: Freedom and security - Which more important`)
#str(data$`Q152: Aims of country: first choice`)
#str(data$`Q154: Aims of respondent: first choice`)
#str(data$`Q199: Interest in politics`)
#str(data$`Q240: Left-right political scale`)
#str(data$`Q250: Importance of democracy`)
#str(data$`Q260: Sex`)
#str(data$`Q262: Age`)
#str(data$`Q275R: Highest educational level: Respondent (recoded into 3 groups)`)
#str(data$`Q288R: Income level (Recoded)`)
```


### Configurar la variable independiente: Confianza en las organizaciones internacionales en el Perú
```{r}
library(car)

# Q82
table(data$`Q82_OAS: Confidence: The Organization of American States (OAE)`)
data$`Q82_OAS: Confidence: The Organization of American States (OAE)`[data$`Q82_OAS: Confidence: The Organization of American States (OAE)` == "-1"] <- NA
data$`Q82_OAS: Confidence: The Organization of American States (OAE)`[data$`Q82_OAS: Confidence: The Organization of American States (OAE)` == "-2"] <- NA
data$OEA <- recode(data$`Q82_OAS: Confidence: The Organization of American States (OAE)`, "1=4; 2=3; 3=2;4=1")
table(data$OEA)

# Q83
table(data$`Q83: Confidence: The United Nations (UN)`)
data$`Q83: Confidence: The United Nations (UN)`[data$`Q83: Confidence: The United Nations (UN)` == "-1"] <- NA
data$`Q83: Confidence: The United Nations (UN)`[data$`Q83: Confidence: The United Nations (UN)` == "-2"] <- NA
data$`Q83: Confidence: The United Nations (UN)`[data$`Q83: Confidence: The United Nations (UN)` == "-5"] <- NA

data$ONU <- recode(data$`Q83: Confidence: The United Nations (UN)`, "1=4; 2=3; 3=2;4=1")
table(data$ONU)

# Q84
table(data$`Q84: Confidence: International Monetary Found (IMF)`)
data$`Q84: Confidence: International Monetary Found (IMF)`[data$`Q84: Confidence: International Monetary Found (IMF)` == "-1"] <- NA
data$`Q84: Confidence: International Monetary Found (IMF)`[data$`Q84: Confidence: International Monetary Found (IMF)` == "-2"] <- NA

data$FMI <- recode(data$`Q84: Confidence: International Monetary Found (IMF)`, "1=4; 2=3; 3=2;4=1")
table(data$FMI)

# Indice: Confianza en las organizaciones internacionales
data$confianza=data$OEA+data$ONU+data$FMI
summary(data$confianza)
data$Indicador=((data$confianza-3)/9*100) 
summary(data$Indicador)

data$OI = cut(data$Indicador, breaks = c(0, 32.89,100),
                                  include.lowest = T, ordered_result = T,
                                  labels = c("Baja Confianza", "Alta Confianza"))

table(data$OI)
```


### Renombrar las variables independientes y configurarlas

**- Sexo:**
```{r}
library(car)
str(data$`Q260: Sex`)
data$`Q260: Sex`=as.factor(data$`Q260: Sex`)
levels(data$`Q260: Sex`)=c("Hombre","Mujer")
data$sexo <- (data$`Q260: Sex`)
table(data$sexo)
```

**- Edad**
```{r}
str(data$`Q262: Age`)
data$Edad <- (data$`Q262: Age`)
summary(data$Edad)
```

**- Ingreso socioeconómico**
```{r}
table(data$`Q288R: Income level (Recoded)`)
data$`Q288R: Income level (Recoded)`[data$`Q288R: Income level (Recoded)` == "-1"] <- NA
data$`Q288R: Income level (Recoded)`[data$`Q288R: Income level (Recoded)` == "-2"] <- NA
data$`Q288R: Income level (Recoded)`=as.ordered(data$`Q288R: Income level (Recoded)`)
levels(data$`Q288R: Income level (Recoded)`) = c("Bajo", "Medio", "Alto")

data$Ingresos <- (data$`Q288R: Income level (Recoded)`)
table(data$Ingresos)
```

**Ideología:**
```{r}
table(data$`Q240: Left-right political scale`)
data$`Q240: Left-right political scale`[data$`Q240: Left-right political scale` == "-1"] <- NA
data$`Q240: Left-right political scale`[data$`Q240: Left-right political scale` == "-2"] <- NA

data$Ideologia <- recode(data$`Q240: Left-right political scale`, "1:4=1; 5:6=2;7:10=3")
data$Ideologia=as.factor(data$Ideologia)
levels(data$Ideologia)=c("Izquierda","Centro","Derecha")
table(data$Ideologia)
```

**- Interés en la política:**
```{r}
table(data$`Q199: Interest in politics`)
data$`Q199: Interest in politics`[data$`Q199: Interest in politics` == "-1"] <- NA
data$interes_pol <- recode(data$`Q199: Interest in politics`, "1=4; 2=3; 3=2;4=1")
data$interes_pol=as.factor(data$interes_pol)
levels(data$interes_pol)=c("Nada", "Poco", "Algo", "Mucho")
table(data$interes_pol)
```

**- Preocupación por una guerra**
```{r}
str(data$`Q146: Worries: A war involving my country`)
table(data$`Q146: Worries: A war involving my country`)
data$`Q146: Worries: A war involving my country`[data$`Q146: Worries: A war involving my country` == "-1"] <- NA
data$`Q146: Worries: A war involving my country`[data$`Q146: Worries: A war involving my country` == "-2"] <- NA
data$preo_guerra <- recode(data$`Q146: Worries: A war involving my country`, "1=4; 2=3; 3=2;4=1")
data$preo_guerra=as.factor(data$preo_guerra)
levels(data$preo_guerra)=c("Nada", "Poco", "Bastante", "Mucho")
table(data$preo_guerra)
```
**- Libertad de elección y control**
```{r}
str(data$`Q48: How much freedom of choice and control`)
data$`Q48: How much freedom of choice and control`[data$`Q48: How much freedom of choice and control` == "-2"] <- NA
data$`Q48: How much freedom of choice and control`[data$`Q48: How much freedom of choice and control` == "-1"] <- NA
data$`Q48: How much freedom of choice and control`=as.ordered(data$`Q48: How much freedom of choice and control`)
levels(data$`Q48: How much freedom of choice and control`)
summary(data$`Q48: How much freedom of choice and control`)
```
**- Libertad o igualdad**
```{r}
str(data$`Q149: Freedom and Equality`)
data$`Q149: Freedom and Equality`[data$`Q149: Freedom and Equality` == "-1"] <- NA
data$`Q149: Freedom and Equality`[data$`Q149: Freedom and Equality` == "-2"] <- NA
data$`Q149: Freedom and Equality`[data$`Q149: Freedom and Equality` == "-4"] <- NA
data$`Q149: Freedom and Equality`[data$`Q149: Freedom and Equality` == "-5"] <- NA
data$`Q149: Freedom and Equality`=as.factor(data$`Q149: Freedom and Equality`)
levels(data$`Q149: Freedom and Equality`)
levels(data$`Q149: Freedom and Equality`)<-c("freedom","equality")
summary(data$`Q149: Freedom and Equality`)
```
**- Libertad o seguridad**
```{r}
str(data$`Q150: Freedom and security - Which more important`)
data$`Q150: Freedom and security - Which more important` [data$`Q150: Freedom and security - Which more important` == "-1"] <- NA
data$`Q150: Freedom and security - Which more important`[data$`Q150: Freedom and security - Which more important` == "-2"] <- NA
data$`Q150: Freedom and security - Which more important`[data$`Q150: Freedom and security - Which more important` == "-4"] <- NA
data$data$`Q150: Freedom and security - Which more important`[data$`Q150: Freedom and security - Which more important` == "-5"] <- NA
data$`Q150: Freedom and security - Which more important`=as.factor(data$`Q150: Freedom and security - Which more important`)
levels(data$`Q150: Freedom and security - Which more important`)
levels(data$`Q150: Freedom and security - Which more important`)<-c("freedom","security")
summary(data$`Q150: Freedom and security - Which more important`)
```
**- Objetivos del país**
```{r}
str(data$`Q152: Aims of country: first choice`)
data$`Q152: Aims of country: first choice`  [data$`Q152: Aims of country: first choice` == "-1"] <- NA
data$`Q152: Aims of country: first choice` [data$`Q152: Aims of country: first choice` == "-2"] <- NA
data$`Q152: Aims of country: first choice`[data$`Q152: Aims of country: first choice` == "-4"] <- NA
data$`Q152: Aims of country: first choice`[data$`Q152: Aims of country: first choice` == "-5"] <- NA
data$`Q152: Aims of country: first choice`=as.factor(data$`Q152: Aims of country: first choice`)
levels(data$`Q152: Aims of country: first choice`)
levels(data$`Q152: Aims of country: first choice`)<-c("A high level of economic growth","Strong defence forces","People have more say about how things are done","Trying to make our cities and countryside more beautiful")
summary(data$`Q152: Aims of country: first choice`)
```
**- Objetivos del encuestado**
```{r}
names(data)
str(data$`Q154: Aims of respondent: first choice`)

data$`Q154: Aims of respondent: first choice`[data$`Q154: Aims of respondent: first choice`== "-1"] <- NA
data$`Q154: Aims of respondent: first choice`[data$`Q154: Aims of respondent: first choice` == "-2"] <- NA
data$`Q154: Aims of respondent: first choice`[data$`Q154: Aims of respondent: first choice`== "-4"] <- NA
data$`Q154: Aims of respondent: first choice`[data$`Q154: Aims of respondent: first choice`== "-5"] <- NA
data$`Q154: Aims of respondent: first choice`=as.factor(data$`Q154: Aims of respondent: first choice`)
levels(data$`Q154: Aims of respondent: first choice`)
levels(data$`Q154: Aims of respondent: first choice`)<-c("Maintaining order in the nation","Giving people more say in important government decisions ","Fighting rising prices","Protecting freedom of speech")
summary(data$`Q154: Aims of respondent: first choice`)
```
**- Democracia**
```{r}
table(data$`Q250: Importance of democracy`)
str(data$`Q250: Importance of democracy`)
data$`Q250: Importance of democracy`[data$`Q250: Importance of democracy` == "-2"] <- NA
data$`Q250: Importance of democracy`[data$`Q250: Importance of democracy` == "-1"] <- NA
data$`Q250: Importance of democracy`=as.ordered(data$`Q250: Importance of democracy`)
levels(data$`Q250: Importance of democracy`)
summary(data$`Q250: Importance of democracy`)
```
**- Proximidad al mundo**
```{r}
table(data$`Q259: Feel close to the world`)
str(data$`Q259: Feel close to the world`)
data$`Q259: Feel close to the world`[data$`Q259: Feel close to the world` == "-2"] <- NA
data$`Q259: Feel close to the world`[data$`Q259: Feel close to the world` == "-1"] <- NA
data$`Q259: Feel close to the world`[data$`Q259: Feel close to the world` == "-4"] <- NA
data$`Q259: Feel close to the world`[data$`Q259: Feel close to the world` == "-5"] <- NA
data$`Q259: Feel close to the world`=as.ordered(data$`Q259: Feel close to the world`)
levels(data$`Q259: Feel close to the world`)
levels(data$`Q259: Feel close to the world`)<-c("very close","close","not very close","not close at all")
summary(data$`Q259: Feel close to the world`)
```
**- Nivel de educación**
```{r}
table(data$`Q275R: Highest educational level: Respondent`)
str(data$`Q275R: Highest educational level: Respondent`)
data$`Q275R: Highest educational level: Respondent`[data$`Q275R: Highest educational level: Respondent` == "-2"] <- NA
data$`Q275R: Highest educational level: Respondent`[data$`Q275R: Highest educational level: Respondent`== "-1"] <- NA

data$`Q275R: Highest educational level: Respondent`=as.ordered(data$`Q275R: Highest educational level: Respondent`)
levels(data$`Q275R: Highest educational level: Respondent`)
levels(data$`Q275R: Highest educational level: Respondent`)<-c("primary","secundary","post-secundary","tertiary")
summary(data$`Q275R: Highest educational level: Respondent`)
```

# 1. Análisis descriptivo

- Análisis descriptivo (medidas de tendencia central y de dispersión) de las variables a utilizar para responder a su pregunta de investigación.


**- Variable sexo**
```{r}
library(psych) 
library(ggplot2)
describeBy(data$Indicador,group=data$sexo)
plot(data$Indicador~data$sexo)
ggplot(data = data, aes(x = sexo, y = Indicador)) +
       stat_boxplot(geom = "errorbar", 
                    width = 0.2) +
       geom_boxplot(fill = "darkmagenta", colour = "#1F3552", 
                    alpha = 0.9, outlier.colour = "darkorchid4") +
       scale_y_continuous(name = "Confianza en las instituciones") +  
       scale_x_discrete(name = "Sexo") +        
       ggtitle("Confianza en las OI según Sexo") +      
       theme(axis.line = element_line(colour = "black", 
                                      size = 0.25))
```

Como se puede observar, del total de los encuestados 610 fueron hombres 549 mujeres:
- En promedio, los hombres confían en las organizaciones internacionales en 31,71, mientras que las mujeres 34.2. 


**- Variable edad**
```{r}
hist(data$Edad)
```


**- Variable ideología**

```{r}
tabla_ideologia=table(data$Ideologia)
tabla_ideologia1=prop.table(tabla_ideologia)*100
round(tabla_ideologia1, digits = 2)

barplot(tabla_ideologia1, main = "Gráfico de Barras",
xlab = "Ideología política",
ylab = "Porcentaje", col = "lightgreen", border = "darkgreen")

plot(data$Indicador~data$Ideologia)
```

**- Libertad de elección y control**
```{r}
library(DescTools)
Mode(data$`Q48: How much freedom of choice and control`,na.rm = T)
Median(data$`Q48: How much freedom of choice and control`,na.rm = T)
```
Las mayor cantidad de personas se sienten con mucha libertad de elección y control. Asimismo, la mitad de los encuestados asignaron a su libertad de elección y control un puntaje menor o igual a 8 y la otra mitad le asignaron un valor mayor o igual a 8.
```{r}
boxplot(data$`Q48: How much freedom of choice and control`)
```
Se observa que solo existe un caso atípico y que más del 75% de encuestados considera que tiene capacidad de elección y libertad. De esta forma, son pocas las personas que marcaron un nivel bajo


**- Libertad o igualdad**

```{r}
Mode(data$`Q149: Freedom and Equality`,na.rm = T)
```
Las mayor cantidad de personas prefieren la igualdad que la libertad 
```{r}
library(ggplot2)
t1=as.data.frame(table(data$`Q149: Freedom and Equality`))

ggplot(t1,aes(x="identity",y=Freq, fill=Var1))+
  geom_bar(stat = "identity",color="black")+
  geom_text(aes(label=Freq),
            position=position_stack(vjust=0.5))+coord_polar(theta="y")+ggtitle("GRÁFICO PIE DE LA VARIABLE libertad o igualdad")+xlab("") + ylab(" ")
barplot(table(data$`Q149: Freedom and Equality`),col="purple",
        xlab=NULL,
        ylab="Conteo de encuestados",
        main="libertad o igualdad")
```
Se observa que la mayoría de personas prefiere la igualdad; sin embargo, la diferencia no es mucha. 

**- Libertad o seguridad**

```{r}
Mode(data$`Q150: Freedom and security - Which more important`,na.rm = T)
```
Las mayor cantidad de personas prefieren la seguridad que la libertad 
```{r}
t2=as.data.frame(table(data$`Q150: Freedom and security - Which more important`))

ggplot(t2,aes(x="identity",y=Freq, fill=Var1))+
  geom_bar(stat = "identity",color="black")+
  geom_text(aes(label=Freq),
            position=position_stack(vjust=0.5))+coord_polar(theta="y")+ggtitle("GRÁFICO PIE DE LA VARIABLE libertad o seguridad")+xlab("") + ylab(" ")
barplot(table(data$`Q150: Freedom and security - Which more important`),col="pink",
        xlab=NULL,
        ylab="Conteo de encuestados",
        main="libertad o seguridad")
```
 Se observa que la mayoría de personas prefiere la seguridad. Además, a diferencia del gráfico de la variable Q149, la diferencia entre las personas que prefieren seguridad antes que libertad es notoria. 
 
**- Objetivos del país**

```{r}
Mode(data$`Q152: Aims of country: first choice`,na.rm = T)
```
Las mayor cantidad de personas consideran que los objetivos del país deben de enfocarse en un alto nivel de crecmiento económico
```{r}
t3=as.data.frame(table(data$`Q152: Aims of country: first choice`))

ggplot(t3,aes(x="identity",y=Freq, fill=Var1))+
  geom_bar(stat = "identity",color="black")+
  geom_text(aes(label=Freq),
            position=position_stack(vjust=0.5))+coord_polar(theta="y")+ggtitle("GRÁFICO PIE DE LA VARIABLE Q152")+xlab("") + ylab(" ")

```
Se observa que la mayoría de personas prefiere que el pís se enfoque en un alto crecimiento económico antes de hacer nuestras ciudades un poco más bellas 


**- Objetivos del encuestado**

```{r}
Mode(data$`Q154: Aims of respondent: first choice`,na.rm = T)
```
Las mayor cantidad de personas consideran que sus objetivos deben de enfocarse en mantener orden en la nación
```{r}
t4=as.data.frame(table(data$`Q154: Aims of respondent: first choice`))

ggplot(t4,aes(x="identity",y=Freq, fill=Var1))+
  geom_bar(stat = "identity",color="black")+
  geom_text(aes(label=Freq),
            position=position_stack(vjust=0.5))+coord_polar(theta="y")+ggtitle("GRÁFICO PIE DE LA VARIABLE Q154")+xlab("") + ylab(" ")
```
 Se observa que la mayoría de personas prefiere enfocarse en mantener orden en la nación  
 **- Democracia**

```{r}
Mode(data$`Q250: Importance of democracy`,na.rm = T)
Median(data$`Q250: Importance of democracy`,na.rm = T)
```
Las mayor cantidad de personas le da una gran importancia a la democracia. Asimismo, la mitad de los encuestados asignaron a la importancia de la democracia un puntaje menor o igual a 9 y la otra mitad le asignaron un valor mayor o igual a 9.


```{r}
boxplot(data$`Q250: Importance of democracy`)
```
Se observa que no existen muchos casos atípicos y que más del 75% de encuestados considera que la importancia a la democracia es relevante

**- Proximidad al mundo**

```{r}
Mode(data$`Q259: Feel close to the world`,na.rm = T)
t5=as.data.frame(table(data$`Q259: Feel close to the world`))

ggplot(t5,aes(x="identity",y=Freq, fill=Var1))+
  geom_bar(stat = "identity",color="black")+
  geom_text(aes(label=Freq),
            position=position_stack(vjust=0.5))+coord_polar(theta="y")+ggtitle("GRÁFICO PIE DE LA VARIABLE")+xlab("") + ylab(" ")
```
Se observa que la mayor cantidad de personas consideran que se encuentran cercanas al mundo

**- Nivel de educación**

```{r}
Mode(data$`Q275R: Highest educational level: Respondent`,na.rm = T)
```
Se observa que la mayor cantidad de participantes alcanzó el nivel educativo secundario 

```{r}
t6=as.data.frame(table(data$`Q275R: Highest educational level: Respondent`))

ggplot(t6,aes(x="identity",y=Freq, fill=Var1))+
  geom_bar(stat = "identity",color="black")+
  geom_text(aes(label=Freq),
            position=position_stack(vjust=0.5))+coord_polar(theta="y")+ggtitle("GRÁFICO PIE DE LA VARIABLE")+xlab("") + ylab(" ")
```
Se observa que la mayor cantidad de personas alcanzó el nivel secundario 

