---
title: "Avance 2 - Estadística para el Análisis Político II"
author: "Georgia Tito (20190632) y Meloddy Saldarriaga (20190185)"
date: "10/14/2021"
output: html_document
---

# Introducción del reporte final

Describe de manera clara y coherente el problema público y lo contextualiza. 

- Menciona la información previa que existe sobre el tema de interés y la revisión de literatura (políticas públicas previas, marco regulatorio, acción del Estado)
- Identifica factores que están asociados al problema de interés.
- Se presenta el objetivo general y objetivos específicos del reporte. Existe congruencia entre ambos.
- Se formulará la pregunta de investigación. 
- Se formulan posibles hipótesis de investigación.
- Redacta con fluidez y de manera organizada.




# 0. Preparación de la data

### Leyendo la base de datos **World Values Survey Association (2017-2020)**
```{r}
library(rio)
data <-import("WVS.csv")
```

### Crear subset para el trabajo
```{r}
data=subset(data,B_COUNTRY==604)
data1=subset(data,select=c(Q240, Q82_OAS, Q83, Q84, Q87, Q260, Q262,Q275R, Q288R))
```


### Renombrar variables 
```{r}

```


# 1. Análisis descriptivo

- Análisis descriptivo (medidas de tendencia central y de dispersión) de las variables a utilizar para responder a su pregunta de investigación.

- Se describe las posibles pruebas estadísticas a utilizar que responden a la pregunta de investigación formulada. El acceso a la base de datos es público
